【裁判字號】    92,上訴,2215
【裁判日期】    920730
【裁判案由】    山坡地保育利用條例
【裁判全文】
臺灣高等法院刑事判決                          九十二年度上訴字第二二一五號
    上  訴  人  臺灣臺北地方法院檢察署檢察官
    被      告  甲○○
右上訴人因被告違反山坡地保育利用條例案件，不服臺灣臺北地方法院，九十二年度
訴字第二二八號，中華民國九十二年六月十一日第一審判決（起訴案號：臺灣臺北地
方法院檢察署九十一年度偵字第一九六０六號），提起上訴，本院判決如左：
    主  文
上訴駁回。
    理  由
一、本件公訴意旨略以：被告甲○○明知臺北縣坪林鄉○○○段倒吊子小段十七地號
    之土地為臺北縣政府與陳水柳、陳文雄二人所共有，業經行政院於民國六十八年
    十一月二十一日以臺六十八經字第一一七○一號函核定為法定山坡地，嗣由臺灣
    省政府於民國六十九年二月六日以六九府農山字第一二○一六六號公告為山坡地
    保育利用條例所定之山坡地在案，不得擅自墾殖、占用，或有山坡地保育利用條
    例第九條第一款至第九款所列之行為，詎被告未經所有權人及主管機關臺北縣政
    府之同意，竟於九十年十一月間某日起，在上開山坡地上擅自堆積土石、設置混
    凝土拌合場等設施等擅自使用該山坡地，總計開發使用面積約為二百平方公尺（
    如附圖所示之甲、乙部分）。嗣於九十一年八月九日，經濟部水利署臺北水源特
    定區管理局會同臺北縣政府農業局、工務局前往會勘，查獲上情，因認被告係違
    反山坡地保育利用條例第九條第四款、第十條規定，而觸犯同條例第三十四條第
    一項之罪嫌。
二、訊據被告甲○○否認擅自占用上開山坡地之犯行，陳稱雖於前述土地上放置砂石
    及拌合機，係因在他處之工程已完工，移該處暫時放置，該處並無水電設備，無
    操作拌合機拌合混凝土之事，該處確係向地主陳文雄租用，每月之租金新台幣（
    下同）一千五百元，有租賃契約，台北縣政府雖通知應提出合法使用證明文件，
    惟因工作關係經常在外，迨回家看到來函，已逾規定期限所以未提出等語，並有
    租賃合約影本在原審卷（第四十三頁）可參。次查前開土地為陳文雄及陳水柳兄
    弟私人所有，由陳文雄管理，被告在該處堆放砂石及拌合機係經土地所有人陳文
    雄同意並立有租賃契約等情，均據證人陳文雄於偵查及原審審理中供證在卷，有
    筆錄可按。查山坡地保育利用條例第三十四條第一項之擅自設置工作物罪係刑法
    第三百二十條第二項竊佔罪之特別規定，必在公有或他人山坡地上，無正當權源
    而擅自墾殖或設置工作物始得成立，如已得所有權人同意，或其他原因對該山坡
    地有正當使用權源時，縱違反約定使用方法而設置工作物，亦與「擅自」之要件
    不符，即無成立該罪之餘地，最高法院八十二年度臺上字第三一三三號判決可資
    參照。本件參諸證人陳文雄所證，及租賃合約所載，堪認被告所辯係經土地所有
    人同意而使用，應係實情。雖證人陳文雄於作證時曾稱租金每月三千元，與合約
    所載不符，惟被告稱每月租金確為一千五百元，因是將租期之租金一次給付，該
    證人可能因此記憶不清，所述非無可能，該證人所述之瑕疵，尚不足以否定租賃
    合約之存在。被告之使用該土地既有正當權源，即與山坡地保育利用條例第三十
    四條所定之「擅自」使用之要件不合。原審以並無積極證據足認被告有該犯行，
    其犯罪不能證明而為無罪之諭知，經核並無不合，原判決應予維持，公訴人上訴
    意旨以被告未依台北縣政府函示，於七日內提出合法使用之證明文件及證人就每
    月租金所述與被告歧異，惟被告因工作在外，及至返家看到縣政府來函已逾期而
    未遵期提出，及證人所述租金有誤，係因將租金一次給付，及日久記憶不清所致
    ，上訴理由所述並不足以全盤否定被告與土地所有人間之租賃關係，尚不足以認
    定被告使用該地係擅自使用，上訴非有理由，應予駁回。
據上論結，應依刑事訴訟法第三百六十八條，判決如主文。
本案經檢察官吳國南到庭執行職務。
中      華      民      國    九十二    年      七      月     三十     日
                              臺灣高等法院刑事第十八庭
                                  審判長法  官  吳      敦
                                        法  官  吳  明  峰
                                        法  官  劉  慧  芬
右正本證明與原本無異。
檢察官如不服本判決，應於收受送達後十日內向本院提出上訴書狀，其未敘述上訴之
理由者並得於提起上訴後十日內向本院補提理由書（均須按他造當事人之人數附繕本
）。
                                        書記官  鄒  賢  英
中      華      民      國    九十二    年      七      月    三十一    日


司法院資訊處製作；財團法人民間司法改革基金會備份。
